【裁判字號】    89,易,105
【裁判日期】    890314
【裁判案由】    違反稅捐稽徵法
【裁判全文】
台灣台中地方法院刑事判決                          八十九年度易字第一五號
    公  訴  人  台灣台中地方法院檢察署檢察官
    被      告  乙○○
右列被告因違反稅捐稽徵法案件，經檢察官聲請簡易處刑（八十八年度偵字第二二二
八二號），經本院台中簡易庭認不合簡易處刑之規定，簽請由本院普通庭審理，本院
判決如左：
    主  文
乙○○公司負責人為納稅義務人以不正當方法逃漏稅捐，處有期徒刑參月；又商業負
責人以明知不實之事項，而填製會計憑證，處有期徒刑參月。應執行有期徒刑肆月，
緩刑貳年。
    事  實
一、乙○○係設於台中市○○路三三七巷十六號五樓之納稅義務人全龍環保工程有限
    公司（下稱全龍環保公司）之董事長，為商業會計法所稱之商業負責人，同時為
    從事業務之人，於民國八十六年起間，僱用甲○○為清潔零工，而甲○○於八十
    六年度之實領薪資總額為新台幣（下同）十一萬四千四百元，乙○○明知於此，
    於八十七年一月間，竟於其業務上所製作之八十六年度甲○○之薪工資支領及職
    工扶養親屬表之商業會計原始憑證上，擅自填載為不實之十五萬四千四百元，其
    後接續於製作「各類所得扣繳暨免扣繳憑單」會計憑證上，不實填載甲○○在八
    十六年度在全龍環保公司之薪資所得為十五萬四千四百元，作為申報全龍環保公
    司八十六年營利事業所得稅時扣抵薪資支出之用，以虛增公司營業成本，而逃漏
    全龍公司所應繳納之營利事業所得稅，其後即利用不知情之朱清平會計師持上開
    會計憑證向財政部台灣省中區國稅局東山稽徵所申報員工薪資所得，並據以製作
    全龍環保公司之八十六年度營利事業所得稅結算申報書，再持向上開稽徵所申報
    營利事業所得稅，計以不正之方法漏報全龍環保公司課稅四萬元（000000-
    000000 = 40000），而逃漏該年度營利事業所得稅一萬元（40000X25%= 10000）
    ，均足生損害於甲○○及稅捐稽徵機關對於稅捐稽徵之正確性。
二、案經甲○○告訴台灣台中地方法院檢察署檢察官偵查起訴。
    理  由
一、訊據被告乙○○坦承係設於台中市○○路三三七巷十六號五樓之全龍公司之負責
    人，於八十六年起間，僱用甲○○為清潔零工，甲○○於該年度實領薪資僅為十
    一萬四千四百元，於八十七年一月間，在該公司內製作員工八十六年扣繳憑單時
    ，於其業務上所製作之八十六年度甲○○之薪工資支領及職工扶養親屬表之文書
    ，填具金額為十五萬四千四百元，其後再利用不知情之朱清平會計師持之向財政
    部台灣省中區國稅局東山稽徵所申報員工薪資所得，並據以製作全龍環保公司之
    八十六年度營利事業所得稅結算申報書，再持向上開稽徵所申報營利事業所得稅
    等事實，惟否認涉犯刑法第二百十六條、第二百十五條之行使業務文書登載不實
    罪及稅捐稽徵法第四十一條、第四十七條第一款之納稅義務人以不正當方法逃漏
    稅捐罪，並辯稱：此純係作業上之疏失，且甲○○收到扣繳憑單時，亦未向公司
    立即反應，至公司將錯就錯報出去云云，然查，被告受領薪資之情形，每次受領
    金額分別為一萬二千三百五十元三次、一萬七千二百五十元一次、一萬零六百五
    十元一次、九千二百五十元一次、一萬一千四百元二次、一萬四千四百元一次，
    有甲○○提出之每月薪資袋九份及打卡五張扣案為證等扣案為證，而被告於其業
    務上所製作之八十六年度甲○○之薪工資支領及職工扶養親屬表之文書上並無上
    開數目，而均與上開數據有異，有上開表附卷足參，且被告於偵查中所提出帳冊
    ，亦載明被告實際所收售之開上金額，而無八十六年度甲○○之薪工資支領及職
    工扶養親屬表之文書上所載之金額，此可參考被告於偵查中所提出之帳冊影本附
    卷足參，而八十六年度甲○○之薪工資支領及職工扶養親屬表之文書又為被告所
    親為，則其稱不知，顯非事實，綜上觀之，被告所辯已不足採信，此外另有告訴
    人甲○○於偵查中之指訴、告訴人甲○○之八十六年度扣繳憑單影本、訴人甲○
    ○之八十六年度綜合所得稅結算申報書、全龍環保工程有限公司八十六年度各類
    所得資料申報書影本、乙○○記載之發放薪資帳冊影本一份、全龍公司八十六年
    度營利事業所得稅結算申報書影本一份在卷足參，事證明確，被告犯行，洵堪認
    定，應依法論科。
二、被告乙○○係全龍環保公司之董事長，自屬公司法第八條第一項所稱之公司負責
    人，亦即商業會計法所稱之商業負責人，同時為從事業務之人，故其就全龍環保
    公司即納稅義務人以不正之方法逃漏稅捐，本應依稅捐稽徵法第四十一條規定處
    罰，被告又為該公司之負責人，自應適用同法第四十七條第一款之規定處有期徒
    刑部份即五年以下有期徒刑之規定處罰；又按「各類所得扣繳暨免扣繳憑單」乃
    商業會計法第十五條第一款所規定之「原始憑證」，屬商業會計憑證之一種（最
    高法院八十七年度台上字第五六七號判決參照）；而薪工資支領及職工扶養親屬
    表係由具領人於該欄內蓋章，即表示領取該薪資，是該薪資表即兼具收據之性質
    ，其除係商業會計法所稱之會計憑證外，亦為全龍環保公司業務上之文書，被告
    為商業負責人，以明知不實之事項，而填製會計憑證，核其此部份所為係犯商業
    會計法第七十一條第一款之罪，其同時為從事業務之人，將明知不實之事項登載
    於業務上作成之八十六年度甲○○之薪工資支領及職工扶養親屬表之文書及「各
    類所得扣繳暨免扣繳憑單」上，其後再據上開資料，利用不知情之朱清平會計師
    持之向國稅局稽徵所申報員工薪資所得，並據以製作全龍環保公司之八十六年度
    營利事業所得稅結算申報書，再持向上開稽徵所申報營利事業所得稅，致漏報全
    龍環保公司營稅結算申報書，均足生損害於甲○○及稅捐稽徵機關對於稅捐稽徵
    之正確性，涉犯刑法第二百十六條、第二百十五條之行使業務上文書不實登載之
    罪，然依特別法優於普通法之原則，自應論以商業會計法第七十一條第一款之罪
    ，被告此利用不知情之朱清平會計師持上開不實之憑證填具不實之資料逃漏稅捐
    ，為間接正犯，被告於其業務上所製作之八十六年度甲○○之薪工資支領及職工
    扶養親屬表之商業會計原始憑證上，擅自填載為不實之十五萬四千四百元，其後
    接續於製作「各類所得扣繳暨免扣繳憑單」會計憑證上，不實填載甲○○在八十
    六年度在全龍環保公司之薪資所得為十五萬四千四百元，作為申報全龍環保公司
    八十六年營利事業所得稅時扣抵薪資支出之用，二次行為間，犯意單一，時間緊
    接，為接續之一行為。另稅捐稽徵法第四十七條第一款之規定，係將為納稅義務
    人之公司責任，基於刑事政策之考慮，於其應處徒刑之範圍內，轉嫁於公司負責
    人，於此情形而受罰之公司負責人，仍屬「代罰」之性質，公司以不當方法逃漏
    稅捐，縱由該公司負責人為之，究非屬於公司負責人本身之犯罪行為，自與公司
    負責人之其他犯罪行有間，無方法結果之牽連關係可言，故就被告之應依稅捐稽
    徵法第四十七條第一款、第四十一條處罰之罪，與其所犯之商業會計法第七十一
    條第一款罪間，因認犯意各別，行為互殊，而應予分論併罰（參考最高法院八十
    五年度台上字第六一九六號判決、八十六年台上字第一二六九號判決、八十六年
    台上字第三二０一號判決、八十六年台上字第三九九一號判決、八十七年台上字
    第一九七四號判決），爰審酌被告之罪之動機、目的、手段、逃漏之稅捐之額度
    尚非巨大及犯罪後之態度尚稱良好坦認犯行等一切情狀，量處如主文所示之刑，
    及定其應執行刑。查被告前於七十八年間雖因竊盜罪經法院判處有期徒刑十月，
    緩刑五年，於七十八年六月六日判決確定，於緩刑期滿，緩刑之宣告未經撤銷，
    其刑之宣告已失其效力（參考刑法第七十六條之規定），故仍應以未曾受任何有
    期徒刑以上刑之宣告同視，有台灣台中地方法院檢察署刑案資料查註紀錄表及台
    灣高等法院被告全國前案紀錄表各一紙附卷可稽，其犯罪後已深知悔悟，本院認
    其經此教訓後，當知警愓，應無再犯之虞，因認所宣告之刑，以暫不執行為適當
    ，併予宣告緩刑二年，以勵自新而啟來茲。
據上論斷，應依刑事訴訟法第四百五十二條、第二百九十九條第一項前段，稅捐稽徵
法第四十七條第一款、第四十一條，商業會計法第七十一條第一款，刑法第十一條前
段、第五十一條第五款，第七十四條第一款，罰金罰鍰提高標準條例第一條前段，判
決如主文。
本件經檢察官陳幸敏到庭執行職務。
中    華    民    國      八十九      年      三        月      十四    日
                                台灣台中地方法院刑事第四庭
                                    法  官  許  石  慶
右正本證明與原本無異。
如不服本判決，應於判決送達後十日內向本院提出上訴狀，上訴於臺灣高等法院臺中
分院( 須附繕本 )。
                                    書記官
中    華    民    國      八十九      年      三        月      十六    日
附錄論罪科刑法條
刑法第二百十六條：
行使第二百十條至第二百十五條之文書者，依偽造、變造文書或登載不實事項或使登
載不實事項之規定處斷。
刑法第二百十五條：從事業務之人，明知為不實之事項而登載於其業務上作成之文書
以生損害於公眾或他人者，處三年以下有期徒刑、拘役或五百元以下罰金。
稅捐稽徵法第四十七條第一款：
本法關於納稅義務人、扣繳義務人及代徵人應處徒刑之規定，於左列之人適用之：
一、公司法規定之公司負責人。
稅捐稽徵法第四十一條：納稅義務人以詐術或其他不正當方法逃漏稅捐者，處五年以
下有期徒刑、拘役或科或併科新臺幣六萬元以下罰金。
商業會計法第七十一條第一款
商業負責人，主辦及經辦會計人員或依法受託代他人處理會計事務之人員，有左列各
款情事之一者，處五年以下有期徒刑、拘役或科或併科新台幣十五萬元以下罰金：
一、以明知為不實之事項，而填製會計憑證或記入帳冊者。


司法院資訊處製作；財團法人民間司法改革基金會備份。
